【裁判字號】    99,簡上,318
【裁判日期】    991202
【裁判案由】    損害賠償等
【裁判全文】
臺灣臺北地方法院民事判決             99年度簡上字第318號
上  訴  人  張泮香
被  上訴人  黃韻真
上列當事人間請求損害賠償等事件，上訴人對於中華民國99年 3
月31日本院新店簡易庭98年度店簡字第1593號第一審判決提起上
訴，本院於99年11月18日言詞辯論終結，判決如下：
    主      文
上訴駁回。
第二審訴訟費用由上訴人負擔。
    事實及理由
一、被上訴人起訴主張：其於民國98年7 月27日將所有坐落臺北
    市○○街43號5 樓房屋（下稱系爭房屋），委由上訴人承攬
    施作泥作工程及木工裝潢工程，約定工程款分別為新臺幣（
    下同）134,500元及270,000元，其並已給付工程款 230,000
    元，詎上訴人自開工至98年8 月26日止竟僅施作一部分後，
    工程即停擺至今，且避不見面，經要求退還所給付之工程款
    亦未獲置理，爰依解除契約後之法律關係，請求上訴人返還
    230,000元等語。
二、上訴人則以：伊雖有收受被上訴人給付之230,000 元工程款
    ，但伊對於工程契約書及工程報價單上所載之工程項目，均
    有依約施作，未施作項目亦均已劃去，扣除伊已施作部分之
    工程款160,000元，伊可退還被上訴人70,000 元。惟被上訴
    人將伊所交付作為保證之支票2紙共計30,000 元提示，造成
    伊退票及被列為拒絕往來戶，致伊受有名譽損害，涉嫌背信
    及侵占有價證券，應賠償伊150,000 元，另被上訴人唆使他
    人對伊恐嚇及妨害自由，亦應賠償伊180,000 元，連同已施
    工工程款160,000元，被上訴人共計尚應賠償伊490,000元。
    是被上訴人對上訴人已無任何可請求之金額，原審竟命上訴
    人給付95,500元，顯與事實不符等語，資為抗辯。
三、原審就被上訴人請求上訴人給付230,000 元部分，判命上訴
    人應給付被上訴人95,500元，並為假執行之宣告，而駁回被
    上訴人其餘之訴。被上訴人就上開駁回部分，未提起上訴，
    業已確定，惟上訴人就上開不利部分提起上訴，上訴聲明：
    (一)原判決不利於上訴人部分廢棄。(二)上開廢棄部分，駁回被
    上訴人在第一審之訴。被上訴人答辯聲明則為：如主文所示
    。
四、被上訴人主張其與上訴人就系爭房屋成立承攬契約，由上訴
    人施作室內裝修工程，兩造並簽署工程契約書，約定泥作工
    程之報酬為134,500元、木工裝潢工程報酬為270,000元，被
    上訴人並已給付上訴人230,000 元等事實，業據被上訴人提
    出工程契約書、工程報價單為證（見原審卷第2、3、5 頁）
    ，且為上訴人所不爭執，堪信為真。而被上訴人主張兩造針
    對上開木工裝潢工程之承攬契約業已合意解除，亦為上訴人
    所自陳（見原審卷第49頁），應可採信。是本件首應審酌者
    ，即在於上訴人是否有依約施作泥作工程。經查：
  (一)兩造約定上訴人應完成泥作工程項目包括「主臥室延伸外圍
    安裝落地窗（原屋內建材）＋砌磚（兩側＋上方粉刷＋水泥
    漆）＋工料＋欄杆＋門（1 扇）」、「主臥室拆除原牆（延
    伸需要）＋鋪設拋光石英磚＋工料」、「主臥室拆除原玻璃
    窗＋安裝898 白色鋁門窗＋工料（也要延伸像陽台一樣尺寸
    ）」、「主臥室加大拆除兩面鏡＋鋪設拋光石英磚＋工料」
    、「拆除陽台兩座落地窗＋修補＋工料」、「陽台鋪設拋光
    石英磚＋打石＋工料」、「陽台898 氣密白色鋁門窗（延伸
    45公分）＋採光罩＋工料」，此有工程報價單附卷可稽（見
    原審卷第2 頁）。而觀之系爭房屋現場照片所示（見原審卷
    第7 至14頁、第45頁、本院卷第52頁），無法確認上訴人確
    有施作上開有關主臥室之各項工程，包括安裝落地窗、砌磚
    、拆除原牆、鋪設拋光石英磚、拆除原玻璃窗、安裝白色鋁
    門窗、拆除兩面鏡等工作項目。而關於陽台之工程，雖有拆
    除兩座落地窗之情形，惟依現場情形仍無法認定上訴人確有
    修補陽台、鋪設拋光石英磚、打石、施作氣密白色鋁門窗、
    採光罩等工作項目。且被上訴人事後尚須雇工施作修補牆面
    、鋪設拋光石英磚、鋁窗，此有估價單附卷可證（見原審卷
    第52頁）。由此可證，上訴人除施作陽台拆除落地窗之工程
    外，其餘工程項目皆未依約履行，而依卷附工程報價單所示
    ，拆除陽台落地窗之總價為12,000元，是上訴人依約針對系
    爭房屋之泥作工程所得請求之報酬，應僅有12,000元。
  (二)上訴人雖主張其已依約施作泥作工程，且兩造合意變更泥作
    工程承攬報酬為160,000 元云云，雖提出「本案因故停工結
    算給付被告工程款項（含未施工扣除額）」之單據為證，惟
    該單據為上訴人單方所製作，並為被上訴人所否認，自難採
    信。且上訴人主張其已依約完成各項工程，迄未提出任何證
    據加以佐證，自難遽採。至於上訴人雖曾於98年8 月16日出
    具手寫單據記載「15萬＋8萬＝23萬－134,500＝95,500」，
    此有手寫單據附卷可查（見原審卷第6 頁）。然此乃上訴人
    自行書寫之內容，其上並無被上訴人之簽認，被上訴人於審
    理時亦一再否認曾與上訴人確認泥作施工內容，實難以此認
    定上訴人已完成泥作工程之所有工程項目。上訴人主張其已
    完成泥作工程，並得請求報酬160,000元，核屬無據。
  (三)按承攬人之瑕疵擔保責任固屬無過失責任，不以承攬人具有
    過失為必要，定作人得請求修補或解除契約或減少報酬。若
    因可歸責於承攬人之事由，致工作發生瑕疵，則同時發生不
    完全給付之問題，定作人自得依民法第227 條第1項、第256
    條規定解除契約。本件兩造業已合意解除關於木工裝潢工程
    之承攬契約，且上訴人因可歸責於己之事由未能依約完成泥
    作工程而屬不完全給付，被上訴人自得依上開規定解除有關
    泥作工程之承攬契約，並依民法第259條第1款規定，請求上
    訴人返還其所受領之給付，經扣除上訴人已施作部分之報酬
    12,0 00元，被上訴人尚得請求上訴人返還218,000元（230,
    000－12,000＝21,800）。
  (四)至於上訴人主張被上訴人提示其所交付作為保證之支票，遭
    到退票使其被列為拒絕往來戶，致受有名譽損害，又涉嫌背
    信及侵占有價證券，應賠償150,000 元，另被上訴人唆使他
    人對伊恐嚇及妨害自由，亦應賠償180,000 元，連同已施作
    之工程款160,000元，被上訴人尚應給付490,000元云云。經
    查此部分業經原審以上訴人主張有礙訴訟終結為由，予以駁
    回，且上訴人主張被上訴人提示票據等情，縱為真實，然此
    乃執票人行使票據權利，並無任何不法侵害上訴人名譽之處
    ，況且上訴人遭列為拒絕往來戶，係因自身票據信用狀況不
    佳，而與被上訴人提示票據之行為無關，自難認有何侵害名
    譽之情形。另上訴人主張被上訴人恐嚇、妨害自由、背信、
    侵占云云，業為被上訴人否認，且上訴人亦未舉證以實其說
    ，自無從採信。上訴人此部分主張，均無理由，委無可採。
    而有關其主張已施作部分之工程款160,000 元部分，業經本
    院判斷如上，不得再重複請求，自屬當然。
五、綜上所述，被上訴人主張上訴人有不完全給付之情形，並據
    以解除契約請求上訴人返還已受領但未施作之承攬報酬，核
    屬有據，而上訴人所為辯解，則均無理由。是被上訴人依民
    法第259條第1款規定，請求上訴人給付218,000 元，為有理
    由，逾此部分之請求，則屬無據。又按就第427條第1項至第
    4 項訴訟適用簡易程序所為被告敗訴之判決，法院應依職權
    宣告假執行，民事訴訟法第389條第1項第3 款定有明文。本
    件為依民事訴訟法第427條第1項所為被告即上訴人敗訴之判
    決，依法應依職權宣告假執行。是原審命上訴人給付95,500
    元，並依職權宣告假執行，其理由雖與本院上開所述不同，
    然尚未逾前開應准許之部分，於法並無不合。上訴意旨指摘
    原判決不當，求予廢棄改判，為無理由，應予駁回其上訴。
    至於前開應准許超過95,500元之部分，因被上訴人並未上訴
    ，本院即無從審酌，附此說明。
六、本件事證已臻明確，兩造其餘攻擊防禦方法及未經本院援用
    之證據，核與判決之結果不生影響，爰不予逐一論駁，併此
    敘明。
七、據上論結，本件上訴為無理由，依民事訴訟法第436條之1第
    3項、第449 條第2項、第78條，判決如主文。
中    華    民    國    99    年    12    月    2     日
                 民事第四庭    審判長法  官  張瑜鳳
                                     法  官  陳靜茹
                                     法  官  余明賢
以上正本係照原本作成。
本判決不得上訴。
中    華    民    國    99    年    12    月    2     日
                                     書記官  楊勝欽

司法院資訊處製作；財團法人民間司法改革基金會備份。
